臺灣高雄地方法院民事判決　　　　　　　99年度訴字第1857號
原　　　告　程麗英
訴訟代理人　洪世崇律師
　　　　　　許惠珠律師
被　　　告　林思瑀
　　　　　　曾淑華
上　一　人
訴訟代理人　張清雄律師
　　　　　　蔡孟珊律師
當事人間損害賠償事件，本院民國100 年4 月7 日言詞辯論終結
，判決如下：
  主  文
被告林思瑀應給付原告新台幣伍佰伍拾萬元，及自民國九十九年
八月七日起至清償日止，按週年利率百分之五計算之利息。
原告其餘之訴駁回。
訴訟費用由被告林思瑀負擔。
本判決第一項於原告以新台幣壹佰捌拾參萬參仟參佰參拾參元為
被告林思瑀供擔保後得假執行。
原告其餘假執行之聲請駁回。
  事實及理由
壹、程序事項
一、本件被告林思瑀，未於言詞辯論期日到場，核無民事訴訟法
    第386 條所列各款情形，爰依到場原告之聲請，由其一造辯
    論而為判決。
二、按訴狀送達後，原告不得將原訴變更或追加他訴，但請求之
    基礎事實同一者，不在此限，民事訴訟法第255 條第1 項第
    2 款定有明文。查原告起訴時備位聲明為：被告曾淑華應給
    付原告新台幣( 下同)550萬元，及自起訴狀繕本送達日起至
    清償日止按週年利率5%計算之利息。嗣於99年11月3 日具狀
    追加備位聲明為：被告曾淑華、林思瑀應共同給付原告新台
    幣550 萬元，及自起訴狀繕本送達日起至清償日止按週年利
    率5%計算之利息。經核原告前揭所為，係基於與被告曾淑華
    、林思瑀共同詐欺之同一基礎事實，要與前揭規定相符，應
    予准許。
貳、實體事項
一、原告主張：民國97年10月間某日，被告林思瑀向原告表示台
    北友人欲購買550 萬元之漢神百貨禮券( 下稱系爭550 萬元
    漢神禮券) ，原告於同年月21日委請訴外人張紫涵陪同被告
    林思瑀至漢來大飯店1 樓，將禮券交予被告曾淑華，詎曾淑
    華取得上開禮券後，竟以須至銀行領取現金為由逕行離去，
    迄今未給付款項，經原告多次催討，被告均置之不理，顯見
    購買之初，即有不願付款之意圖，爰依民法第184 條、第18
    5 條提起本訴，並先位聲明：(一)被告應連帶給付原告550 萬
    元及自起訴狀繕本送達翌日起至清償日止，按週年利率5%計
    算之利息；(二)願供擔保請准宣告假執行。如認被告等行為與
    侵權行為有間，爰依買賣關係提起本訴，並備位聲明：(一)被
    告應共同給付原告550 萬元及自起訴狀繕本送達翌日起至清
    償日止，按週年利率5%計算之利息；(二)願供擔保請准宣告假
    執行。
二、被告曾淑華則以：伊向被告林思瑀購買漢神百貨禮券之交易
    方式均為預付價金後取券，於97年10月11日向被告林思瑀取
    得禮券後，自得逕行離去，伊與原告間無買賣契約存在等語
    置辯，並聲明：(一)原告之訴駁回；(二)如受不利判決，願供擔
    保請准免為假執行。
三、被告林思瑀未於言詞辯論期日到場，亦未提出書狀作何聲明
    或陳述。
四、兩造不爭執之事項
  (一)被告曾淑華曾向被告林思瑀表示欲購買漢神百貨禮券。
  (二)被告林思瑀於97年10月11日由訴外人張紫涵陪同至高雄漢來
    飯店一樓交付漢神百貨禮券予被告曾淑華，曾淑華取得禮券
    後隨即離去。
五、爭執事項
  (一)先位之訴：被告等有無故不給付款項而不法侵害原告之權利
    ？
  (二)備位之訴：原告就系爭550 萬元漢神禮券係與何人成立買賣
    契約？原告基於買賣契約關係請求被告共同給付購買系爭55
    0 萬元禮券之價款有無理由？
六、得心證之理由
  (一)先位之訴：被告等有無故不給付款項而不法侵害原告之權利
    ？
    原告主張被告等於購買系爭550 萬元漢神禮券之初，已有不
    支付款項之意圖，共同侵害原告權利云云；被告曾淑華則抗
    辯伊係與林思瑀購買漢神禮券，且款項已事先預付等語。經
    查：
  1.被告曾淑華自97年6 月起向被告林思瑀以預付價金之方式購
    買禮券多次，為被告曾淑華於本院、被告林思瑀於台灣高雄
    地方院檢察署98年度偵字第8439號案件( 前經台灣士林地方
    法院檢察署98年度偵字第884 號移轉管轄而來，下稱98年度
    偵字第8439號案件) 偵查中所自陳，被告曾淑華前因與被告
    林思瑀交易禮券發生糾紛，於97年12月25日以詐欺為由向被
    告林思瑀提起告訴，98年度偵字第8439號案件受理在案，上
    情業經本院依職權調閱98年度偵字第8439號案件核屬相符。
    被告林思瑀復於高雄地方法院檢察署98年度偵字第2776號(
    下稱98年度偵字第2776號案件) 供稱：「我曾於97年9 月份
    向曾淑華借款900 萬元，目前尚未償還，所以曾淑華請我購
    買500 萬元禮券，並且另多買50萬元禮券作為利息償還，但
    曾淑華言明是會將500 萬元現金交付給我」等語。可見被告
    曾淑華、林思瑀自為買賣契約當事人交易禮券多次，且有複
    雜之資金往來及禮券買賣關係存在，在未告知前，被告曾淑
    華難以認識系爭550 萬元漢神禮券之實際出賣人為原告，本
    件交易前被告曾淑華、原告雙方均互不知悉買賣對造為何人
    ，則被告曾淑華收受禮券時，主觀上認為賣家係被告林思瑀
    ，應屬合理，被告曾淑華主觀上不具詐騙原告之不法意圖。
  2.被告林思瑀於97年10月21日將系爭550 萬元漢神禮券交付被
    告曾淑華，未見被告曾淑華提領現金回到漢來飯店大廳交付
    價金後，自97年10月21日14時58分起至同日19時29分止，以
    被告林思瑀使用之0000000000號行動電話撥打或發簡訊至被
    告曾淑華使用之0000000000號行動電話共約130 餘通，同日
    21時8 分起至21時20分止，又撥打8 通，而通話秒數大部分
    為0 秒或1 秒，僅少數為42秒、17秒、21秒者，有被告林思
    瑀上開電話通聯紀錄1 份在98年度偵字第2776號卷可參，核
    與證人張紫涵所述被告林思瑀數次撥打電話予被告曾淑華之
    情節相符。足見被告林思瑀當時有撥打電話予被告曾淑華詢
    問交付價金乙事，被告林思瑀如交易前即有不付款之意圖，
    自毋須撥打130 餘通電話予被告曾淑華追問系爭550 萬元漢
    神禮券價款乙事，被告林思瑀應無原告主張之侵權行為存在
    。
  3.被告曾淑華就系爭550 萬元漢神禮券實際出賣人為原告乙節
    並無認識，尚難謂有侵害原告權利之不法行為，而被告林思
    瑀如於交易前已有不付款之意圖，於97年10月21日交易後，
    自可逕行離去，毋需仍留置於漢神飯店1 樓等待被告曾淑華
    領款，亦無撥打130 餘通電話予被告曾淑華之必要，則原告
    主張被告就系爭550 萬元漢神禮券均有不欲付款之意圖，至
    今均未給付價金，侵害其權利，不足採信，原告先位之訴，
    為無理由。
  (二)備位之訴：原告就系爭550 萬元漢神禮券係與何人成立買賣
    契約？原告基於買賣契約關係請求被告共同給付購買系爭
    550 萬元禮券之價款有無理由？
    原告主張買賣契約存在於兩造間云云；被告曾淑華抗辯伊係
    向被告林思瑀購買禮券，與原告未成立買賣關係等語；被告
    林思瑀未於言詞辯論期日到場亦未為任何答辨或陳述。經查
    ：
    1.原告主張系爭550 萬元之漢神禮券已由訴外人張紫涵及被
      告林思瑀共同交付予被告曾淑華收受，有證人張紫涵證述
      在卷可憑，被告曾淑華雖抗辯伊所收受者為555 萬元禮券
      ，惟未見舉證以實其說，是以97年10月21日訴外人張紫涵
      及被告林思瑀交予被告曾淑華之漢神禮券應為550 萬元。
    2.買賣關係之存否除買賣主體相互認識對方為契約當事人外
      ，尚可憑藉價金多寡之商議及交付價金、買賣標的過程之
      擬定係由何人所為等情，認定出賣人及買受人各為何。系
      爭550 萬元漢神禮券交易過程均由被告林思瑀與原告聯繫
      ，有原告自陳在卷可憑。被告林思瑀於偵查中陳述：「我
      跟程麗英( 即本件原告) 說，我有客人從台北下來想買禮
      券，請她先幫我訂並代墊500 萬元，我拿到錢就會把錢給
      她」等語(98 年度偵字第22400 號卷第5 頁) 。是以系爭
      550 萬元漢神禮券係由被告林思瑀向原告表示代其訂購並
      墊款購買，並約定價金需待被告林思瑀之台北客人付款後
      ，方能交付予原告，系爭550 萬元漢神禮券由被告林思瑀
      向原告溝通買賣細節、並約定交付買賣標的及給付價金之
      時間、地點，顯見被告林思瑀係以自己為買受人向原告購
      買系爭550 萬元漢神禮券，復向原告說明其取得禮卷之用
      途係為出售予其台北的客人，則原告與被告林思瑀就系爭
      550 萬元漢神禮券業已成立買賣契約。
    3.被告曾淑華抗辯系爭550 萬元漢神禮券交易，其係與被告
      林思瑀連絡等語，亦為原告所自陳。被告林思瑀於偵查中
      陳述：「這次( 即97年10月21日系爭550 萬元漢神禮券交
      易) 事先沒有給我錢，與曾淑華曾有數次買賣禮券之交易
      ，交易方式有預收款項後交禮券，及一手交錢一手交券2
      種方式，這次交易後才有紛爭」等語(98 年度偵字第2240
      0 號卷第29頁) 。被告曾淑華復抗辯系爭550 萬元漢神禮
      券之價金，其已事先預付予被告林思瑀，以被告林思瑀簽
      立之切結書所載之555 萬元禮券相抵等語，業據被告林思
      瑀簽立之切結書共2 紙可憑(98 年度偵字第22400 號卷第
      39頁) 。可見被告曾淑華係向被告林思瑀為購買系爭550
      萬元漢神禮券之意思表示，被告林思瑀並於97年10月21日
      將系爭550 萬元漢神禮券交付予被告曾淑華，復參酌被告
      林思瑀、曾淑華互有連繫交易過程，並約定交易時地，及
      曾有交易禮券之紀錄，系爭550 萬元漢神禮券應堪認係被
      告曾淑華向被告林思瑀所購買，至於系爭買賣價金給付與
      否，為被告間債務不履行之爭議，不影響買賣契約之成立
      ，被告間就系爭550 萬元漢神禮券成立買賣契約。
    4.原告雖主張伊與被告曾淑華就系爭550 萬元漢神禮券已成
      立買賣契約，惟自被告林思瑀前於98年偵字第22400 號陳
      述，及系爭550 萬元漢神禮券交易過程觀之，應係被告林
      思瑀以自己為買受人先向原告購買系爭550 萬元漢神禮券
      後，復出賣人之地位轉賣予被告曾淑華，原告與被告林思
      瑀、被告林思瑀與曾淑華間，各自成立2 個獨立之買賣契
      約，系爭550 萬元漢神禮券交付軌跡為原告交付予被告林
      思瑀之同時，被告林思瑀復交付予被告曾淑華，故向原告
      購買系爭550 萬元漢神禮券之買受人應為被告林思瑀，與
      被告曾淑華無涉，原告與被告曾淑華亦曾相互買賣禮券，
      並非不相識之人，為原告所自陳，倘原告與被告曾淑華間
      有買賣契約存在，被告曾淑華大可直接與原告洽談，或將
      價金直接交付予原告，且林思瑀已於偵查中表示因其有客
      人要買禮券，故向原告購買系爭550 萬元漢神禮券，如前
      所述，原告認為系爭550 萬元漢神禮券之買賣契約亦存在
      於與被告林思瑀之友人間，容有誤會。原告與被告曾淑華
      間尚無買賣契約之存在，原告依據買賣契約向被告曾淑華
      請求給付價金，應屬無據。
    5.系爭550 萬元漢神禮券係被告林思瑀以自己為買受人向原
      告購買後，再以出買人之地位轉賣予被告曾淑華。原告依
      買賣契約之法律關係請求被告林思瑀給付550 萬元，洵屬
      有理，原告與被告曾淑華未成立買賣契約，請求被告曾淑
      華給付買賣價金550 萬元，自非有據。
七、原告先位依民法第184 條、第185 條，請求被告連帶給付原
    告550 萬元，為無理由，應予駁回。備位依買賣契約之法律
    關係，請求被告林思瑀給付原告550 萬元，為有理由，應予
    准許，請求被告曾淑華給付原告550 萬元，為無理由，應予
    駁回。
八、原告陳明願供擔保，請求宣告假執行，核無不合，爰酌定相
    當擔保金額准許之。至原告敗訴部分，其假執行之聲請即失
    所附麗，應予駁回。
九、本件為判決基礎之法律關係已臻明確，兩造其餘之攻擊防禦
    方法核與判決結果不生影響，毋庸一一論列，併此敘明。
十、據上論結，本件原告之訴為一部有理由、一部無理由，合依
    民事訴訟法第79條、第85條第1 項、第390 條第2 項，判決
    如主文。
中    華    民    國    100   年    4    月    21     日
                  民事第三庭審判長法  官  朱玲瑤
                                  法  官  陳宛榆
                                  法  官  楊詠惠
以上正本係照原本作成。
如對本判決上訴，須於判決送達後20日內向本院提出上訴狀。如
委任律師提起上訴者，應一併繳納上訴審裁判費。
中    華    民    國    100   年    4     月    22    日
                                  書記官  吳良美